臺灣臺南地方法院刑事判決　　　　　　 100年度訴字第1506號
公　訴　人　臺灣臺南地方法院檢察署檢察官
被　　　告　吳俊發
上列被告因違反毒品危害防制條例案件，經檢察官提起公訴（10
0年度毒偵字第1730號），被告於本院準備程序中，先就被訴事
實為有罪之陳述，經本院合議庭裁定改由受命法官獨任進行簡式
審判程序，判決如下：
    主  文
吳俊發施用第二級毒品，累犯，處有期徒刑拾月；又施用第一級
毒品，累犯，處有期徒刑壹年。應執行有期徒刑壹年陸月。
    事實及理由
一、按本件被告吳俊發所犯為死刑、無期徒刑、最輕本刑3年以
    上有期徒刑以外之罪，亦非屬高等法院管轄之第一審案件，
    其於準備程序進行中，先就被訴事實為有罪之陳述，經告知
    簡式審判程序之旨，並聽取檢察官、被告之意見後，本院合
    議庭依刑事訴訟法第273條之1第1項裁定進行簡式審判程序
    ，是本案之證據調查，依同法第273條之2規定，不受同法第
    159條第1項、第161條之2、第161條之3、第163條之1，及第
    164條至第170條所規定證據能力認定及調查方式之限制，合
    先敘明。
二、本件除應於犯罪事實欄補充被告吳俊發之前科：「吳俊發前
    於民國90年間，因施用毒品案件，經本院以90年度毒聲字第
    2638號裁定送觀察勒戒處分後，認有繼續施用毒品之傾向，
    本院以91年度毒聲字第236號裁定令入戒治處所施以強制戒
    治，經認無繼續強制戒治必要而於92年2月4日釋放出所，並
    經臺灣臺南地方法院檢察署檢察官以92年度戒毒偵字第92號
    為不起訴處分確定。其於97年間，分別因(甲)施用毒品案件
    ，經本院以97年度訴字第573號判處有期徒刑10月，並經臺
    灣高等法院臺南分院以97年度上訴字第604號判決上訴駁回
    確定；及因(乙)施用毒品案件，經本院以97年度訴字第1870
    號判處有期徒刑8月，並經臺灣高等法院臺南分院以98年度
    上訴字第228號判決上訴駁回確定；而上開(甲)、(乙)之罪
    經臺灣高等法院臺南分院以98年度聲字第366號裁定應執行
    有期徒刑1年3月確定，甫於98年12月8日縮刑期滿執行完畢
    。」，以及於證據欄增列：「被告於本院審理時之自白」外
    ，其餘之犯罪事實及證據均引用本件起訴書之記載（如附件
    ）。
三、次按92年7月9日修正公佈、93年1月9日施行之毒品危害防制
    條例第20條、第23條第2項規定，已將施用毒品者之刑事處
    遇程序，區分為「初犯」、「5年內再犯」及「5年後再犯」
    。依其立法理由，認「初犯」經觀察、勒戒或強制戒治後，
    應為不起訴處分；經觀察、勒戒或強制戒治執行完畢釋放後
    ，「5年內再犯」者，因其再犯率甚高，原實施之觀察、勒
    戒及強制戒治既已無法收其實效，爰依法追訴；至經觀察、
    勒戒或強制戒治執行完畢釋放後，「5年後再犯」者，前所
    實施之觀察、勒戒或強制戒治已足以遮斷其施用毒品之毒癮
    ，為期自新及協助其斷除毒癮，仍適用與「初犯」相同之規
    定，先經觀察、勒戒或強制戒治之程序。故依修正後之規定
    ，僅限於「初犯」及「5年後再犯」2種情形，始應先經觀察
    、勒戒或強制戒治；倘被告於5年內已再犯，經依法追訴處
    罰，縱其第3次（或第3次以上）再度施用毒品之時間，在初
    犯經觀察、勒戒或強制戒治執行完畢釋放5年以後，仍不合
    於「5年後再犯」之規定，且因已曾於「5年內再犯」，顯見
    其再犯率甚高，原實施觀察、勒戒或強制戒治，已無法收其
    實效，即應依該條例第10條處罰，至第3次（或第3次以上）
    施用毒品之時間，是否宜有期間限制？以多久為適宜？則分
    屬刑事政策、專門醫學之範圍，非審判機關所能決定，有待
    循立法途徑解決（最高法院95年5月9日95年度第7次刑事庭
    會議決議、97年9月9日97年度第5次刑事庭會議決議意旨參
    照）。查本件被告前曾受如事實欄所述之觀察、勒戒及強制
    戒治，且於92年2月4日出所後，迭因施用毒品案件，經起訴
    判刑受刑之執行等情，有臺灣高等法院被告前案紀錄表1份
    附卷可按，足見被告於初犯經觀察、勒戒及強制戒治後5年
    內，已迭次更犯施用毒品案件，並經起訴判刑受刑之執行，
    揆諸上開最高法院決議要旨，縱其本次所犯施用毒品案件距
    前次觀察、勒戒執行完畢已逾5年，仍應由本院依法論罪科
    刑。
四、核被告所為，分別係犯毒品危害防制條例第10條第1項之施
    用第一級毒品罪，及同條第2項之施用第二級毒品罪。被告
    施用海洛因及甲基安非他命前持有供自己施用之海洛因及甲
    基安非他命之低度行為，分別為施用之高度行為所吸收，均
    不另論罪。被告所犯上開2罪，犯意有別，行為殊異，應予
    分論併罰。被告曾於98年12月8日受如事實欄所載之罪刑執
    行完畢等情，有臺灣高等法院被告前案紀錄表1份在卷可按
    ，其受有期徒刑執行完畢後，5年以內故意再犯本案有期徒
    刑以上之各罪，均為累犯，應各依刑法第47條第1項規定加
    重其刑。爰審酌被告犯後均坦承犯行，應知悔悟，暨其智識
    程度、生活狀況等一切情狀，本院認檢察官具體求處應執行
    有期徒刑1年6月，尚屬適當，分別量處如主文所示之刑，並
    定其應執行之刑，以資懲儆。
據上論斷，應依刑事訴訟法第273條之1第1項、第299條第1項前
段、第310條之2、第454條第2項，毒品危害防制條例第10條第1
項、第2項，刑法第11條前段、第47條第1項、第51條第5款，判
決如主文。
本案經檢察官莊玲如到庭執行職務。
中    華    民    國  100    年    12    月    15    日
                  刑事第四庭    法  官  莊政達
以上正本證明與原本無異。
如不服本判決應於收受本判後10日內向本院提出上訴書狀，並應
敘述具體理由。其未敘述上訴理由者，應於上訴期間屆滿後20日
內向本院補提理由書狀（均須按他造當事人之人數附繕本）「切
勿逕送上級法院」。
                                書記官  吳昕韋
中    華    民    國  100    年    12    月    15    日
附錄本案論罪科刑法條：
毒品危害防制條例第10條
施用第一級毒品者，處 6 月以上 5 年以下有期徒刑。
施用第二級毒品者，處 3 年以下有期徒刑。
附件
臺灣臺南地方法院檢察署檢察官起訴書
                                   100年度毒偵字第1730號
    被      告  吳俊發  男  44歲（民國○○年○月○○日生）
                        住臺南市山上區南洲里南洲130之28
                        號
                        （另案在法務部矯正署臺南監獄臺南
                        分監執行中）
                        國民身分證統一編號：Ｚ000000000號
上列被告因違反毒品危害防制條例案件，業經偵查終結，認應提
起公訴，茲將犯罪事實及證據並所犯法條分敘如下：
        犯罪事實
一、吳俊發前因施用毒品案件，經貴院裁定送觀察、勒戒後，認
    有繼續施用毒品傾向，復由貴院再裁定令入戒治處所施以強
    制戒治，而於民國92年2月4日執行完畢釋放出所。復因施用
    毒品案件，經臺灣高等法院臺南分院於97年8月14日、98 年
    3月30日，分別以97年度上訴字第604號、98年度上訴字第
    228號判處有期徒刑10月及有期徒刑8月確定，二案經聲請定
    應執行有期徒刑1年3月，而於98年12月8日縮短刑期執行完
    畢，猶不知悔改，竟各基於施用第一級毒品海洛因及第二級
    毒品甲基安非他命之犯意，於100年5月1日22時許，在臺南
    市山上區某處，以將海洛因置入注射針筒內加水稀釋後，注
    射手臂靜脈的方式，施用海洛因1次。另於同年4月30日22時
    許，在臺南市○○路其駕駛之自小客車內，以將甲基安非他
    命置於玻璃球內加熱燒烤再吸食其所生煙霧之方式，施用甲
    基安非他命1次。嗣因吳俊發另案遭通緝，而於同年5月2日
    10時40分許，為警在其臺南市山上區南洲里南洲130之28號
    住處內逮捕歸案，經其同意採尿送驗後呈嗎啡及甲基安非他
    命陽性反應，因而查獲。
二、案經臺南市政府警察局新化分局報告偵辦。
        證據並所犯法條
一、證據清單及待證事項：
（一）被告吳俊發於警詢中之自白：
      被告坦承於上開時、地施用第一級毒品海洛因、第二級毒
      品甲基安非他命之犯行。
（二）毒品案尿液檢體對照名冊、台灣檢驗科技股份有限公司濫
      用藥物檢驗報告各1份：
      被告為警採尿送驗（檢體編號：100G021）呈人體代謝物
      嗎啡及甲基安非他命陽性反應。
（三）本署刑案資料查註紀錄表、全國施用毒品案件紀錄表各1
      份：
      本件被告雖於強制戒治執行完畢釋放後5年後，再犯毒品
      危害防制條例第10條之罪，惟被告前於5年內已再犯本條
      之罪而依法追訴，縱本件施用毒品之時間在初犯釋放5年
      以後，亦與「5年後再犯」之情形有別，且因已於「5年內
      再犯」，顯見其再犯率甚高，原實施觀察、勒戒或強制戒
      治，已無法收其實效，而無5年戒斷期之存在，自無再經
      觀察、勒戒及強制戒治之必要，應得逕行追訴處罰（最高
      法院95年5月9日第7次刑事庭會議決定意旨參照）。
二、核被告所為，係犯毒品危害防制條例第10條第1、2項之施用
    第一、二級毒品罪嫌。而被告先後施用第一、二級毒品之行
    為，犯意各別，行為互異，請予分論併罰。至被告前因施用
    毒品案件，經臺灣高等法院臺南分院於97年8月14日、98 年
    3月30日，分別以97年度上訴字第604號、98年度上訴字第22
    8號判處有期徒刑10月及有期徒刑8月確定，二案經聲請定應
    執行有期徒刑1年3月，而於98年12月8日縮短刑期執行完畢
    ，有本署刑案查註紀錄表在卷可按，係5年以內故意再犯本
    件有期徒刑以上之罪，為累犯，請依刑法第47條第1項之規
    定加重其刑。
三、依毒品危害防制條例第23條第2項、刑事訴訟法第251條第1
    項提起公訴。
    此  致
臺灣臺南地方法院
中    華    民    國   100    年    10    月    18    日
                              檢察官   陳  尹  捷